【裁判字號】    95,重訴,822
【裁判日期】    951106
【裁判案由】    清償借款
【裁判全文】
臺灣臺北地方法院民事判決             95年度重訴字第822號
原      告    合作金庫商業銀行股份有限公司
法定代理人    甲○○
訴訟代理人    己○○
              乙○○
被      告    晉裕國際有限公司
兼法定代理人  丙○
被      告    丁○○
訴訟代理人    戊○○
上列當事人間請求清償借款事件，本院於民國95年10月30日言詞
辯論終結，判決如下：
    主  文
被告應連帶給付原告新台幣壹仟萬元，及自民國九十五年二月十
三日起至清償日止，按年息百分之三點一計算之利息，並自民國
九十五年三月十四日起至清償日止，逾期在六個月以內者，按上
開利率百分之十，逾期超過六個月部分者按上開利率百分之二十
計付之違約金。
被告應連帶給付原告新台幣貳佰捌拾壹萬陸仟零玖拾捌元，及自
民國九十五年二月十七日起至清償日止，按年息百分之三點六計
算之利息，並自民國九十五年三月十八日起至清償日止，逾期在
六個月以內者按上開利率百分之十，逾期超過六個月部分者按上
開利率百分之二十計付之違約金。
訴訟費用由被告連帶負擔。
    事實及理由
一本件依兩造簽訂之授信約定書第14條約定，已合意本院為第一
  審管轄法院，本院自有管轄權。又被告晉裕國際有限公司（下
  稱晉裕公司）、丙○經合法通知，未於言詞辯論期日到場，核
  無民事訴訟法第386 條所列各款情形，爰依原告之聲請，由其
  一造辯論而為判決。
二原告起訴主張：
  (一)被告晉裕公司分別於民國94年10月13日、94年10月17日，邀
    同被告丙○及丁○○為連帶保證人，向原告借款新臺幣（下
    同）10,000,000元及3,000,000 元，約定借款期間自94年10
    月13日起至109 年10月13日止、及自94年10月17日起至99年
    10月17日止，各依年金法計算，按月攤還本息，利息依定儲
    指數利率分別加碼年息百分之1.23及百分之1.73計算（即年
    息百分之3.1、百分之3.6），未按期攤還本息時，依約即喪
    失期限利益，債務視為全部到期，並應自逾期之日起6 個月
    內按原放款利率百分之10，逾期6 個月以上者按原放款利率
    百分之20計付違約金。另第一筆借款被告於94年10月19日申
    請本金自96年11月13日起分156期攤還。
  (二)詎料被告晉裕公司於借款後僅清償部分本金及至95年2 月12
    日及95年2 月16日止之利息，即未能依約履行，依約上開借
    款即視為全部到期，爰依兩造間之消費借貸契約及連帶保證
    契約，請求被告連帶清償如主文第1、2項所示之本息、違約
    金等語。
  (三)聲明為：如主文第1、2項所示。
三被告丁○○則抗辯：伊年紀輕無資力無法履行保證人責任，且
  患有憂鬱症及自閉症，不了解作保之意；且係受被告晉裕公司
  及原告行員詐欺才簽下保證書，系爭保證契約應屬無效等語。
  聲明為：原告之訴駁回。
四得心證之理由：
  (一)原告主張被告晉裕公司邀同被告丙○及丁○○為連帶保證人
    向其借款，積欠12,816,098元未償等事實，業據提出借據、
    變更借據契約、授信約定書、放款帳務資料查詢單等件為證
    ，復為到場被告丁○○所不爭執，堪信原告前開主張為真。
    從而，原告與被告晉裕公司、與被告丙○、丁○○間分別締
    有消費借貸契約、連帶保證契約，應堪認定。
  (二)被告丁○○雖辯稱：其患有憂鬱症及自閉症，不了解作保之
    意，且因受詐欺方同意擔任系爭借款之連帶保證人，系爭連
    帶保證契約應屬無效云云書云云。惟查：
    1.被告丁○○出生於70年10月25日，有戶籍謄本在卷可稽，
      伊在系爭借據上簽名同意擔任連帶保證人時，已將滿24歲
      ，具有完全之行為能力，伊斯時所為與原告締結連帶保證
      契約之意思表示，應屬有效。伊雖辯稱因病未能理解作保
      之意云云，惟觀諸伊提出之台北醫學大學附設醫院診斷證
      明書，其上雖載明伊有憂鬱狀態，且伊之情緒、現實感、
      及判斷能力因疾病緣故有明顯障礙等語，然該診斷證明書
      之開立時間為95 年6月29日，以該診斷證明書，尚未能遽
      予認定被告丁○○與原告締結系爭保證契約時（即94年10
      月13日、同年10月17日），係處於無意識或精神錯亂中之
      狀態，則伊主張伊所為締約之意思表示應屬無效云云，尚
      無足採（民法第75條參照）。
    2.又原告就系爭兩筆放款之承辦人員葉文宗亦到庭明確證稱
      ：被告晉裕公司向原告申貸時有提供房地供原告設定抵押
      權，原告復要求晉裕公司另覓連帶保證人，被告丁○○斯
      時為晉裕公司職員，經查證丁○○之信用資料後，發現丁
      ○○另擔任其父戊○○所開設之鴻陞彩色印刷股份有限公
      司（下稱鴻陞公司）之監察人，且為鴻陞公司向第一銀行
      借款之保證人，信用記錄良好，故同意由被告丁○○擔任
      系爭借款之連帶保證人，對保時被告丁○○表示明瞭作保
      之意，精神狀況亦與常人無異等語（本院95年7 月18日言
      詞辯論筆錄參照）。被告丁○○之訴訟代理人（即其父戊
      ○○）雖稱：證人葉文宗與被告晉裕公司人員勾結，施用
      詐術使被告丁○○陷於錯誤，方同意作保，其證言多有不
      實云云，然核證人葉文宗所述放款程序，與一般金融機構
      之作業程序要無不合之處，且與卷附財團法人金融聯合徵
      信中心查詢資料所示相符，況戊○○亦坦認：被告丁○○
      確實在鴻陞公司擔任監察人，且為該公司向第一銀行借款
      之連帶保證人；當初其找被告丁○○當保證人是因為伊為
      鴻陞公司股東，丁○○不當保人鴻陞公司就無法貸款等語
      （本院95年9 月19日言詞辯論筆錄參照），益證證人葉文
      宗前開證言，與事實並無不符之處。被告丁○○空言否認
      證人葉文宗證言之真實性，無非卸責之詞，委無可取。
    3.至被告丁○○另辯稱受證人葉文宗與被告晉裕公司人員之
      詐欺方同意與原告締結系爭連帶保證契約云云，然當事人
      主張有利於己之事實者，就其事實有舉證之責任（民事訴
      訟法第277 條參照），對受詐欺而為意思表示此等有利於
      被告丁○○之事實，伊始終未能舉證以實其說，所辯誠難
      遽信，自不足作成有利被告丁○○之認定。
    4.綜上，被告丁○○並未能證明伊與原告締結系爭連帶保證
      契約時，係處於無意識或精神錯亂之狀態，復未能證明伊
      係受詐欺方為締約之意思表示，則伊主張系爭連帶保證契
      約應屬無效云云，即乏依據，不足採信。
  (三)按借用人應於約定期限內，返還與借用物種類、品質、數量
    相同之物；立約人所保證之債務，如主債務人未依約履行，
    立約人當即負責，立即如數付清並同意貴行毋須先就擔保物
    受償，得逕向立約人求償，民法第478 條、系爭授信約定書
    第11條分別定有明文。被告晉裕公司向原告借款未償，結欠
    如主文第1、2項所示本息、違約金等情，前已述及，被告丙
    ○、丁○○既為該等欠款之連帶保證人，自應就該等欠款與
    被告晉裕公司連帶負清償之責。準此，原告依據兩造間之消
    費借貸、連帶保證契約，請求被告連帶給付如主文第1、2項
    所示之本息、違約金，即屬有據，應予准許。
五訴訟費用負擔之依據：民事訴訟法第85條第2項。
中    華    民    國    95    年     11    月    6    日
                  民事第六庭    法  官  陳婷玉
以上正本係照原本作成
如對本判決上訴，須於判決送達後20日內向本院提出上訴狀
中    華    民    國    95    年    11    月    6     日
                                書記官  詹雪娥


司法院資訊處製作；財團法人民間司法改革基金會備份。
